# 合同报表中涉及BOT业务是否抵消

提问人：一考再考 时间：2014-08-07 14:55:04
母公司销售相关设备给子公司，母公司已确认收入，子公司将相关设备用于公司的BOT项目上，子公司作为无形资产或固定资产，以后进行摊销，子公司每年从服务单位收取营运费且已经开始收取了。请问在母公司合并报表时，母公司销售给子公司的这块设备收入，是否抵消？为什么，可否有准则可参考。 谢谢。

回答人：chenyiwei
此问题可参考《计学撮要 2013 》之“问题4-3-4（合并报表层面对BOT项目收入的确认问题）”所述原则处理。该问题解答的原文如下： 根据下文“权威指引”中《企业会计准则解释第 2 号》第五条的规定，并参照《计学撮要》中的相关说明，鉴于该BOT项目的项目公司——D公司、E公司、F公司、G公司、H公司等（以下合称“项目公司”，这些项目公司自身不提供建造服务）和提供建造服务的建造承包商——C公司（以下简称“建造公司”）均已被纳入A公司的合并财务报表的合并范围，所以在A公司的合并财务报表层面，可以视同由本合并主体自行提供了基础设施建造服务，所以在A公司的合并财务报表层面可以按照《企业会计准则第 15 号——建造合同》
的规定，在建设期内确认建造合同收入。一般情况下，A在编制合并报表过程中对内部交易进行抵销调整时，无需抵销C公司个别报表层面就各该项目确认的建造合同收入，仅需抵销C与各项目公司之间的内部资金往来及往来款项余额即可。 在合并报表层面进行具体调整时，需关注C公司向各项目公司收取的建造合同价款是否体现了建造合同的公允价值，即是否因为关联方关系的存在而导致内部建造服务的交易定价存在不公允情况。如果存在不公允情况的，应在A公司的合并财务报表层面对内部交易确认的建造合同收入进行调整，使之反映建造合同劳务的公允价值，作为后续确认金融资产和／或无形资产的成本基础。另外，如果除了C公司之外，各BOT项目还有其他承包商的（由C公司聘用的分包商除外），则由其他承包商完成的部分也可能导致A公司合并财务报表层面确定的完工百分比与C的个别报表层面就同一项目确定的完工百分比不同，需要作出调整。
据此，对本案例中母子公司内部交易在合并报表层面的处理，我们的处理意见是：由于站在合并报表主体的立场上，此处的建造合同和销售设备整体上构成了合并主体对合同授予方提供的基础设施建造服务的组成部分（而且在合并报表层面，两者通常是不能分割开来单独确认收入的），因此，合并范围内母公司和各子公司针对同一项BOT合同分别提供建造合同和设备销售，虽然在其各自的单独财务报表层面分别作为建造合同和销售商品业务确认收入，但在整个集团的合并报表层面，应作为一个整体性的建造合同，在合并主体层面运用《企业会计准则第 15 号——建造合同》规定的原则，重新计量合并集团整体上就该BOT合同应确认的建造合同收入和应结转的建造合同成本。其中，如果建筑施工劳务和设备销售分别由不同的子公司提供，则合并报表层面确认的整体完工进度可能不同于提供建筑施工劳务的子公司在其个别报表层面确定的完工进度，因此合并报表层面应确认的建造合同总收入需基于合并主体的视角重新计算，可能不同于各子公司个别报表层面就该BOT合同确认的建造合同和销售商品收入之和。

提问人：一考再考 时间：2014-08-08 15:05:23
陈版主好， 如果本案中，子公司BOT项目分包给母公司，母公司确认建造工程收入，子公司一样确认无形资产或固定资产，并收取运营费，请问合并报表中，母公司的建造工程收入，是不是也也要抵消了。

回答人：chenyiwei
采用类似原则处理。如果子公司（项目公司）自身没有确认过建造合同收入，则母公司层面确认的建造合同收入在合并层面不抵销，但可能需做些调整。

提问人：一考再考 时间：2014-08-10 21:58:50
子公司没有啊，子公司分包给母公司，子公司账上作为无形资产，母公司确认为建造收入了，那合并就不用抵消了，是吗？？谢谢。

回答人：chenyiwei
基本可以这样理解。但如《计学撮要 2013 》中所述，不排除合并报表整体层面的完工百分比、应确认的收入和成本不同于母公司个别报表层面确认金额的可能性。

提问人：飘雪～ 时间：2014-09-23 14:02:21
A公司与B公司签订合同，合作开发XXX项目，项目合作方式为A公司负债投资建设，项目建成后相关资产属于B公司，且由B公司负债运营。B公司同意将合项目的的30%收益支付给A公司。项目分成期限为 5 年，从项目验收交付使用时开始计算，同时项目设置保底条款和封顶条款，具体为保底条款：在项目正常分成年限结束时，若乙方仍无法通过合作分成模式取得核定投资的140%，则延长分成期限直至合作分成收回核定投资的140%。延长期限需要再签订协议。封顶条款：乙方在正常年限技术前，通过合作分成模式取得核定投资的190%，则终止分成，提前终止需要取得双方的书面确认书。
请问陈版是否属于BT项目，谢谢！

回答人：chenyiwei
不属于通常理解的BT。乙方在一定程度上享有和承担了项目建成后运营期间收益变动的风险，并不是仅仅就所提供的建造服务和融资服务赚取建造合同收入和融资收入。某种程度上具有BOT的部分特征。